最高法院民事裁定                              八十六年度台上字第三三二七號
    上 訴 人  甲○○
    被上訴人  乙○○
右當事人間請求確認通行權存在事件，上訴人對於中華民國八十六年二月十七日台灣
高等法院台中分院第二審更審判決（八十五年度上更(一)字第七七號），提起上訴，本
院裁定如左：
    主  文
上訴駁回。
第三審訴訟費用由上訴人負擔。
    理  由
按對於第二審判決上訴，非以其違背法令為理由，不得為之，民事訴訟法第四百六十
七條定有明文。依同法第四百六十八條規定，判決不適用法規或適用不當者，為違背
法令。而判決有同法第四百六十九條所列各款情形之一者，為當然違背法令。是當事
人提起上訴，如依民事訴訟法第四百六十八條規定，以第二審判決有不適用法規或適
用法規不當為理由時，其上訴狀或理由書應有具體之指摘，並揭示該法規之條項或其
內容。若係成文法以外之法則，應揭示該法則之旨趣。倘為司法院解釋或本院之判例
，則應揭示該判解之字號或其內容。如以民事訴訟法第四百六十九條所列各款情形為
理由時，其上訴狀或理由書，應揭示合於該條款之事實。上訴狀或理由書如未依此項
方法表明，或其所表明者，顯與上開法條規定之情形不相合時，即難認為已對第二審
判決之違背法令有具體之指摘，其上訴自難認為合法。本件上訴人對第二審判決提起
上訴，雖以該判決違背法令為由，惟核其上訴理由狀所載內容，係就原審取捨證據、
認定事實之職權行使，指摘其為不當，並就原審已論斷者，泛言未論斷，而未具體說
明其有何不適用法規或適用法規不當之情形，並揭示該法規之條項或其內容，及合於
民事訴訟法第四百六十九條所列各款之事實，難認對該判決之如何違背法令已有具體
之指摘。依首揭說明，應認其上訴為不合法。查上訴人係依民法第七百八十九條規定
，請求確認就被上訴人所有坐落南投縣草屯鎮○○○段六六八之四號土地內如原判決
附圖所示Ａ部分有永久通行權存在，被上訴人則抗辯上訴人所有之六六八之五號土地
有通路至公路，不得通行伊所有之上開土地等語。經原審審理結果，認定上訴人所有
之六六八之五號土地與公路非無適宜聯絡，與民法第七百八十九條所定須以不通公路
為要件者不符，因而為上訴人敗訴之判決。經核被上訴人並無對上訴人主張之標的為
認諾，上訴人主張被上訴人已為認諾，原審未為被上訴人敗訴之判決，不無違誤云云
，核屬誤會，附此明。
據上論結，本件上訴為不合法。依民事訴訟法第四百八十一條、第四百四十四條第一
項、第九十五條、第七十八條，裁定如主文。
中      華      民      國    八十六    年     十一     月      六      日
                              最高法院民事第六庭
                                  審判長法官  蕭  亨  國
                                        法官  吳  正  一
                                        法官  楊  隆  順
                                        法官  陳  淑  敏
                                        法官  黃  義  豐
      右正本證明與原本無異
                                              書  記  官
中      華      民      國    八十六    年     十一     月     十九     日
